【裁判字號】    93,上更(一),736
【裁判日期】    950301
【裁判案由】    侵占等
【裁判全文】
臺灣高等法院刑事判決          93年度上更（一）字第736 號
    上  訴  人
    即  被  告  丁○○
    選任辯護人  顏文正  律師
上列上訴人即被告因侵占等案件，不服臺灣板橋地方法院90年度
訴字第940 號，中華民國90年10月12日第一審判決（起訴案號：
臺灣板橋地方法院檢察署90年度偵字第2067號）提起上訴，經本
院判決後，由最高法院發回更審，本院更為判決如下：
    主  文
原判決撤銷。
丁○○意圖為第三人不法之所有，而侵占對於業務上所持有之物
，處有期徒刑陸月，如易科罰金以參佰元折算壹日。
    事  實
一、丁○○係址設臺北縣板橋市○○路○段50巷75號三強汽車企
    業股份有限公司（下稱三強公司）負責人黃麗娟之丈夫，於
    三強公司擔任業務部經理，為該公司之實際負責人，並擔任
    聯合計程車合作社經理。於民國88年5月間，甲○○駕駛其
    所承租順風交通企業股份有限公司（下稱順風公司）所有車
    牌號碼B9-847號營業小客車至三強公司修理，因積欠三強公
    司修理費新臺幣（下同）18,000元，遲未支付，丁○○乃於
    同年11月間，以甲○○修理費未付為由，自甲○○處取得該
    車之占有以為擔保，該車係丁○○執行業務所持有之物。丁○○明知該車為順風公司所有，其並無逕行處分之權利，詎
    竟意圖為三強公司不法之所有，於89年11月、12月間某日，
    委由不知情之不詳姓名年籍之成年人將前開供質押汽車上原
    由順風公司在車身標示之「順風」字樣及車頂之「順風」標
    識塗去及拆除（上開「順風」字樣及標識係依習慣足以表示
    該車係順風公司所有之準私文書，丁○○此部分所涉毀損他
    人文書之犯行，未據告訴），重新噴寫標示為「聯合」及於
    車頂改裝「聯合」標識，表示該營業小客車為聯合計程車合
    作社車隊後，轉而委託不知情之乙○交由址設臺北縣中和市
    ○○路○段338號臺新汽車商行之負責人鄭清連出租予他人使
    用，以易持有為三強公司所有之意思，將之侵占，而有關該
    車在侵占期間因違規所開之罰單，則由順風公司繳納。嗣經
    順風公司多次催討返還該營業小客車，丁○○仍置之不理。
二、案經順風公司訴請臺灣板橋地方法院檢察署檢察官偵查起訴
    。
    理  由
一、經查上訴人即被告丁○○並未於本院審理期日到庭，但伊於
    本院準備程序期日矢口否認有何犯行，並辯稱：三強公司並
    無修理廠，僅有特約修理廠商，該營業自小客車係甲○○交
    給乙○修理，因甲○○欠乙○修理費，乙○親自自甲○○處
    遷回該車質押，故該車為乙○所占有，並交付鄭清連出租；
    而該車原車身標示之「順風」字樣及車頂之「順風」標識之
    所以會改為「聯合」字樣及車頂之「聯合」標識，係甲○○
    於88年5月4日加入世強交通有限公司暨聯合計程車無線電台
    營運時，由其自行改裝完成，並非伊所為，事實上該營業自
    小客車伊從未經手云云。經查：
（一）被告丁○○係三強公司之登記負責人黃麗娟之配偶，於三
      強公司擔任業務部經理，為三強公司之實際負責人，並為
      聯合計程車合作社經理等情，已為被告所自承（本院上訴
      字卷第87頁），並經證人即三強公司之協力廠臺新汽車商
      行負責人鄭清連證稱：被告為車行之實際負責人等語屬實
      （見原審卷第62頁），且有被告之名片、戶籍謄本影本各
      1紙附卷（見原審卷第26、27頁）可參。而系爭計程車係
      告訴人順風公司所有，於87年12月22日出租予案外人甲○○等節，有該營業自小客車之汽車新領牌照登記書、行車
      執照、強制汽車責任保險單、使用牌照稅繳款書、計程車
      租賃契約書影本、車號查詢汽車車籍各1份在卷（見89年
      度他字第3947號卷第5至7、10至11頁，90年度偵字第2067
      號卷第38頁）可稽。另案外人甲○○於88年5月間至被告
      所負責之三強公司修理系爭計程車，因積欠三強公司修理
      費未清償，被告乃於同年11月間，自甲○○處取走系爭計
      程車，以為擔保，經告訴人公司多次催討，被告均置之不
      理等情，業據被告於89年12月20日檢察官偵查中供稱：「
      ……我在三強汽車企業股份有限公司任職，這公司有汽車
      修理、無線電台、計程車均有，我不（認）識告訴人，據
      我所知，這車有位司機至我公司修車，欠…修理費未付，
      我公司不肯歸還，當時司機是甲○○，甲○○稱他無法支
      付修車費，就寫讓渡書給我公司」（89年度他字第3947號
      卷第22頁反面）、「我公司以電話通知順風來支付修理費
      ，順風卻稱這是司機之事，講到錢他們就互推，我公司只
      是要修理費」（89年度他字第3947號卷第23頁）等語不諱
      ；核與證人甲○○於本院90年度上易字第1041號（臺灣板
      橋地方法院89年度易字第1948號）被訴侵占案件中供稱：
      「88年4月間又因機件故障，而至訴外人丁○○經營之汽
      車修理廠檢修，修理費18,000元整，因手頭拮据而徵得盧
      老闆之首允欠下此債務。……同年11月下旬許，被告（指
      甲○○）駕車……為訴外人丁○○截獲，要求付款新台幣
      80,000元，……（甲○○）當面表示異議，詎料……車輛
      亦遭其同行黃姓職員…駛離，……（甲○○）亦向訴外人
      （指被告丁○○）表明所駕之車係向順風交通企業股份有
      限公司承租，並非被告（指甲○○）所有，請其交還車行
      ，以免積欠原告（指告訴人順風公司）租金，此一請求非
      但遭到悍拒，更將該車吞入，變更車身標示名稱，而租予
      他人牟利」（89年度易字第1948號卷第68、69頁）、「88
      年5月份車子送修，……11月份車子就被丁○○強押走（
      查係取走質押），說我有財務糾紛，我是跟修車工廠有糾
      紛是修車費用18,000，但他們說要80,000元，我不願意付
      」（90年度上易字第1041號卷第42頁）等語；及證人趙珩
      於原審審理中證稱：「89年底11、12月間，有天晚上告訴
      人丙○○與我碰面，他說他的司機開他的車，司機有欠丁○○的錢，被告扣下這司機的車，丙○○就說他聯絡被告
      好幾次，希望被告將車子還給丙○○。丙○○說被告將該
      車出租給其他司機好幾個月了，照說租金也夠還司機所欠
      的錢了。我照這個說詞跟被告講，被告說司機有欠他錢，
      這部車司機有在他那修車，有欠他錢，他的意思是說還不
      夠。我跟被告說車子是丙○○的，是司機欠你錢，不是丙○○欠你錢」等語（見原審卷第52、53頁）；以及告訴人
      順風公司具狀陳稱：約於88年5月間，告訴人所雇用之司
      機甲○○積欠被告修車費遭扭獲，甲○○身上所有現金不
      足償還，被告竟將甲○○所駕B9-847號三陽喜美廠牌之營
      業小客車開走予以留置，甲○○於翌日將車輛被扣情節告
      知，即致電被告儘速將車返還，惟為被告所拒等語（見89
      年度他字第3947號卷第2頁）均大致相符。再者，三強公
      司於88年間向經濟部申請登記經營業務之範圍包括汽車零
      售、汽、機車零件配備零售、車胎零售、各種汽車零件與
      噴漆防銹等器材買賣、各種汽車保養器材之買賣及其維修
      等業務，有經濟部中部辦公室94年12月12日經中三字第09
      43098759 0號書函暨所附三強公司87年迄今之變更登記事
      項卡資料影本在卷可稽（本院卷第125頁至第132頁），益
      證被告上開所稱三強公司有經營汽車修理業務，該公司曾
      以電話通知順風公司支付修理費等語，以及告訴人順風公
      司、證人甲○○、趙珩所稱甲○○曾在三強公司修車而積
      欠該公司修理費等語，確與事實相符，足堪憑信。綜上等
      情，顯見甲○○所駕駛為順風公司所有之系爭計程車確因
      有積欠三強公司修理費未付，而遭三強公司之實際負責人
      即被告丁○○取走以為擔保，經告訴人順風公司催討被告
      亦不返還無疑，從而，該營業小客車係被告業務上所持有
      之物至明。至於甲○○雖陳稱系爭計程車係遭被告強行押
      走等語，然為被告所否認，此外，復無其他證據足資證明
      被告確有施用強暴手段，是無從認定被告係以強暴、脅迫
      手段取走該車，併此敘明。
（二）被告經告訴人順風公司屢次催討系爭計程車，均未返還，
      更於89年11月、12月間某日，將系爭計程車之車身標示及
      車頂標識擅自變更為「聯合」，繼將該車委託由證人鄭清
      連出租予其他計程車司機等情，已據證人鄭清連於原審審
      理中結證稱：伊於臺北縣中和市○○路○段338號經營臺新
      汽車商行，與被告有合作關係，代為經銷、仲介。89年下
      半年伊詢問被告有無車子，被告稱有1部即B9-847號計程
      車，被告聯絡乙○將該車開過來，伊即將該車開走交給承
      租之司機，伊接到此部車時是噴「聯合」，且是舊舊的，
      車的來源資料均為被告所提供，被告委託時稱有人租就便
      宜租出去，並交代收到錢後交給乙○即可，在90年2、3月
      間被告將該車要回，共租了約5個月左右等語（見原審卷
      第59至62、112、113、119頁）；核與被告於偵查中供稱
      ：「車子經過我公司同事鄭清連管理……」等語（見90年
      度偵字第2067號卷第24頁）大致相符；並經證人甲○○於
      臺灣板橋地方法院89年度易字第1948號被訴侵占案件中具
      狀陳稱：「……（甲○○）亦向訴外人（指被告）表明所
      駕之車係向順風交通企業股份有限公司承租，並非被告（
      指甲○○）所有，請其交還車行，以免積欠原告（指告訴
      人順風公司）租金，此一請求非但遭到悍拒，更將該車吞
      入，變更車身標示名稱，而租予他人牟利」等語（89年度
      易字第1948號卷第69頁）屬實，且有照片4幀附於該卷可
      參（同上卷第71頁）；即告訴人順風公司亦堅稱：告訴人
      赫然發現該車除車牌號碼外，車門標示已改噴為聯合，車
      頂懸掛燈殼標寫為「聯合合作社」攬客營運，告訴人乃再
      次致電要求被告出面解決，被告非但不予回應，經由職員
      轉達持有訴外人（指甲○○）之讓渡書為由不予理會等語
      （89年度他字第3947號卷第3頁），並提出照片4幀為證（
      同上卷第8頁）。則系爭計程車既係由被告取走，在被告
      之實力支配之下，繼而其委託鄭清連出租時，該車車身標
      示即已經改噴為「聯合」及車頂燈殼更換為「聯合合作社
      」，且被告既為聯合合作社之經理，如非經其指示，任何
      人均不致任意將該車車身標示改噴為「聯合」及車頂燈殼
      更換為「聯合合作社」，足認上開行為係由被告指示他人
      所為。是被告拒不返還系爭車輛，更於89年11月、12月間
      某日，將系爭計程車之車身標示及車頂標識擅自變更為「
      聯合」，繼將該車委託由證人鄭清連出租予其他計程車司
      機等情，堪以認定。至被告於本院審理中具狀辯稱：系爭
      計程車原車身標示之「順風」字樣及車頂之「順風」標識
      之所以會改為「聯合」字樣及車頂之「聯合」標識，係甲○○於88年5月4日加入世強交通有限公司暨聯合計程車無
      線電台營運時，由其自行改裝完成云云，並舉出甲○○於
      88年5月4日所簽立之營運契約書（本院卷第80至第81頁、
      第93至第94頁）為證，惟查，被告於檢察官偵訊中既明確
      供稱：「……這車有位司機至我公司修車，欠…修理費未
      付，我公司不肯歸還，當時司機是甲○○，甲○○稱他無
      法支付修車費，就寫讓渡書給我公司」（89年度他字第39
      47號卷第22頁反面）等語，則其上開所提出甲○○所簽立
      之營運契約書（亦即其所謂之讓渡書），不過係被告為確
      保其債權能獲致清償所採取之手段，並非甲○○於88年5
      月4日自行加入世強交通有限公司暨聯合計程車無線電台
      營運；況被告於甲○○簽立上開營運契約書後，並未當場
      扣車，系爭計程車仍由甲○○繼續駕駛，直至半年後被告
      始取得該車之占有，則甲○○果有加入世強交通有限公司
      暨聯合計程車無線電台營運之事實，且原車身標示之「順
      風」字樣及車頂之「順風」標識，係由甲○○於簽立上開
      營運契約書時自行改裝，何以竟長達半年之久均未見告訴
      人順風公司表示異議？且系爭計程車既已加入聯合計程車
      無線電台營運，被告又何須於半年後將之扣留並委託乙○
      交由臺新汽車商行之負責人鄭清連出租予他人？益徵系爭
      計程車原車身標示之「順風」字樣及車頂之「順風」標識
      ，係被告於該車修理逾半年且取得該車之占有後，始由被
      告指示他人改裝成「聯合」字樣及標識，至為明灼，被告
      上開所辯甲○○於88年5月4日即加入世強交通有限公司暨
      聯合計程車無線電台營運，原車身標示之「順風」字樣及
      車頂之「順風」標識，係由甲○○於簽立上開營運契約書
      時自行改裝云云，要與事實不符，委無足採。
（三）又被告雖又辯稱該車係甲○○交予乙○修理，亦由乙○自
      甲○○處遷回，並交予鄭清連出租，伊並未經手云云，證
      人乙○並附和其詞，於原審到庭證稱：「是（認識被告）
      ，因我作板金、噴漆的。（B9-847之車有無見過？）是在
      我那修理的。（何人送去修理的？）甲○○。……（與三
      強公司是何關係？）他們公司的車壞了均至我那修理。…
      …我有次剛好遇到甲○○，我問他何時要付修理費給我，
      所以我跟他說叫他把車子留下來。我拿到時已噴聯合。…
      …我沒開修理廠，我是受僱於人家的」等語（見原審卷第
      114至118頁）。惟查證人乙○上開證言，核與證人甲○○
      於原審法院上開案件審理時所述係到被告所經營之修車廠
      修車、由被告取走該車，以及原來「順風」標示之車身遭
      變更等之情節無一相符；且徵之證人鄭清連證稱：被告提
      供該車予伊，是由被告以電話與乙○聯絡後，由乙○將車
      子開過來，我就把車子交給承租司機開走等語（見原審卷
      第112頁），已指出係被告提供該車予伊，核與被告於原
      審訊問時供稱：交付車子時伊有在旁邊等語（見原審卷第
      74頁）相符，顯見被告僅係透過不知情之乙○將該車交予
      證人鄭清連而已，實際上其仍為交付該車予鄭清連再出租
      予其他司機之人無訛；再觀證人趙珩於原審到庭證稱：「
      被告說司機有欠他錢，這部車司機有在他那修車，有欠他
      錢，他的意思是說不夠，我跟被告說車子是丙○○的，是
      司機欠你錢，不是丙○○欠你錢」等語（見原審卷第53頁
      ），以及被告於偵查中一再供稱係甲○○欠伊公司修理費
      等語，亦均顯示甲○○係積欠被告所負責之公司修理費。
      是證人乙○所言既與上開證人及被告偵查中所述均不相符
      ，自難採信。被告於偵查中所稱三強公司有經營汽車修理
      業務，該公司曾以電話通知順風公司支付修理費等語，確
      與事實相符，已如前述，且被告於偵查中亦從未指稱係甲○○送由其他修護廠負責修理，而積欠修理費，更未指稱
      係交由乙○修理，則被告於原審訊問時始改稱係由佳山汽
      車修護場扣車等語（見原審卷第53、54頁），自難憑信。
      再者，甲○○如未積欠被告修理費，而係積欠佳山汽車修
      護廠修理費，既與被告無關，則被告焉需向甲○○催討修
      理費？又何須扣留甲○○所駕駛之上開營業自小客車以為
      擔保？又證人乙○既未開設修護廠，而係受僱於人，衡情
      客戶積欠該修護廠修理費，豈有由受僱人自行催討之理？
      顯見被告辯稱係由佳山汽車修護廠修理，其並未經手該車
      云云，及證人乙○證稱係由其修理並扣車云云，均係事後
      勾串杜撰及迴護之詞，均不足採。
（四）有關系爭計程車遭被告取走期間，該車交通違規之罰單均
      寄至告訴人公司乙節，業據告訴人代理人鄧智宏於檢察官
      偵訊時供述明確（90年度偵字第2067號卷第11頁反面），
      並有違規查詢報表附卷（同上卷第15頁）可憑，且依該車
      車體標示文字、行車執照（89年度他字第3947號卷第6頁
      ）均得清楚辨識該車之實際所有權人為何人等情觀之，足
      見被告顯然明知系爭計程車係告訴人順風公司所有，乃被
      告竟於88年11月間擅將該車取走以為三強公司修理費債權
      之擔保，並經告訴人屢次催討均不返還，且於89年11、12
      月間某日，委由不知情之不詳姓名年籍之成年人將前開供
      質押汽車上原由順風公司在車身標示之「順風」字樣及車
      頂之「順風」標識塗去及拆除，重新噴寫標示為「聯合」
      及於車頂改裝「聯合」標識，表示該營業小客車為聯合計
      程車合作社車隊後，轉而委託不知情之乙○交由臺新汽車
      商行之負責人鄭清連出租予他人使用，則其有以易持有為
      所有之意思，將之侵占入己，亦堪認定。至被告於本院前
      審審理時固提出日期標示為90年1月3日，內容為系爭計程
      車車身標示「順風」及車頂標示為「成功」之照片數幀（
      見本院上訴字卷第95、96頁），然此為89年11、12月之事
      後之行為，均無解於被告上開犯行。至被告於本院前審另
      稱其在偵查中所言與偵查筆錄記載不同，其未供稱三強公
      司有修車廠云云，然經本院於90年12月27日勘驗檢察官在
      89年12月20日偵訊錄音帶之結果，發現被告所言，與偵查
      筆錄大致相符，此有勘驗筆錄在卷（見本院上訴字卷第74
      、75頁）可稽，是被告上開所辯，亦不足採。
（五）綜上所述，被告所辯純係事後飾卸之詞，不足採信，被告
      聲請傳訊證人乙○、鄭清連及甲○○，因該等證人已於原
      審或另案供述明確，本院認無再行傳訊之必要，本件事證
      已臻明確，被告之犯行，堪以認定。
二、核被告所為，係犯刑法第336條第2項之業務侵占罪。被告利
    用不知情之成年人將系爭計程車車身（兩側後門）順風標示
    塗去、車頂標識拆除，另行噴上「聯合」標示及裝上「聯合
    」車頂標識，而予以侵占入己，係屬間接正犯。又被告丁○○為三強公司從事業務之人，其催討甲○○積欠三強公司之
    修理費，將系爭計程車占有以為質押，該車係其業務上所持
    有之物，其將之侵占入己，公訴人認係犯刑法第335條第1項
    普通侵占罪，容有未洽，起訴法條應予變更。
三、原審據而論科，固非無見。惟查：（一）被告係三強公司之
    實際負責人，為甲○○積欠三強公司修車費而質押系爭計程
    車，進而予以侵占，顯係意圖為第三人即三強公司不法之所
    有，原判決論以被告意圖「為自己」不法之所有，容有未洽
    。（二）原判決以被告將系爭計程車原有之車身標示及車頂
    標識除去，另行虛偽噴上「聯合」及裝上「聯合」車頂標識
    ，已變更該準私文書之本質，係屬偽造行為，且被告復持以
    交付證人鄭清連出租予其他司機使用，認被告所為另觸犯行
    使偽造準私文書罪，並指明公訴人以被告此部分所為，係犯
    變造準私文書罪，尚有未洽云云，然查刑法第210條之「偽
    造」，須係於欠缺製作權限之前提下，冒用他人之名義進行
    製作行為，方足成立，如行為人並未冒用他人名義，而係以
    自己之名義為文書之製作，縱其內容虛偽不實，亦難以偽造
    私文書罪相繩。本件被告將原有之車身標示及車頂標識除去
    ，另行噴上「聯合」及裝上「聯合」車頂標識之行為，並非
    被告冒用告訴人順風公司之名義所為，而係被告以其所負責
    之聯合計程車合作社之名義，將內容虛偽不實之車身字樣及
    車頂標識噴寫並附著於系爭計程車上據以行使，揆諸前揭說
    明，自難認係行使偽造準私文書之行為，原判決此部分所持
    見解，亦值商榷。被告上訴意旨否認侵占犯行，雖無理由，
    但原判決既有前開可議之處，仍屬無可維持，應將原判決撤
    銷予以改判。爰審酌被告之犯罪動機、手段、目的，及其造
    成告訴人公司之損害，犯後態度及告訴人事後並表示不再予
    以追究，此有告訴人陳報狀在卷（見本院上訴字卷第103頁
    ）為憑等情及其他一切情狀，量處如主文第2項所示之刑，
    並諭知易科罰金之折算標準，以示懲儆。至告訴人嗣後於和
    解書（本院上訴字卷第100至101頁）上表示係案外人乙○扣
    住系爭車輛，並非被告所為云云，經核與前揭事證不符，應
    係事後和解之迴護之脫詞，不足為憑，併說明之。
四、公訴意旨另以：被告丁○○明知三強公司以甲○○修理費未
    付事由，自甲○○處僅取得該車之占有以為質押，並無權處
    分，詎竟意圖為自己不法之所有，於不詳時、地，將前開供
    質押汽車上原有由順風公司在車身標示之準私文書塗去，先
    後2次重新噴寫標示為「聯合」、「吉將」後，轉而出租予
    他人使用，以易持有為所有之意思，將之侵占入己，出租所
    得則歸其所有，有關該車在侵占期間因違規所開之罰單，則
    仍歸順風公司，並足生損害於順風公司及監理機關對營業小
    客車管理之正確性，因認被告所為，另涉犯刑法第220條、
    第210條之變造準私文書罪嫌云云。惟按刑法第210條之「變
    造」，係指於欠缺變更權限之前提情況下，就已然製作完成
    之真正文書，不變其本質而將其內容予以更改之行為，有最
    高法院51年台上字第295號判例可資參照。查本件系爭計程
    車上原有之「順風」字樣及標識，係依習慣足以表示該車係
    順風公司所有之準私文書，固無疑義，然被告將原有之車身
    標示及車頂標識除去，另行噴上「聯合」及裝上「聯合」車
    頂標識，顯已變更該準私文書之本質，揆諸上開判例意旨，
    被告上開所為，自難認係該當於「變造」準私文書之行為。
    又查，上開公訴人所謂「吉將」之車頂標識，係證人鄭清連
    所委託出租之承租人臨時懸掛上去，並非被告丁○○所為等
    情，已據證人鄭清連證述在卷，且由告訴人所提出之照片觀
    之，其車身並未漆有「吉將」字樣，亦有前開照片附於偵查
    卷可參，是公訴人認系爭計程車車頂附加「吉將」標識以及
    車身噴上「吉將」字樣，均係被告所為，亦有誤會。此外，
    復查無其他證據足證被告丁○○另涉犯變造準私文書罪嫌，
    因公訴人認被告此部分犯行與前揭論罪之侵占部分具有想像
    競合犯之裁判上一罪之關係，爰不另為無罪之諭知。
五、被告經本院合法傳喚無正當理由，未於本院審理期日到庭應
    訊，此有本院審理期日通知送達回證、報到單及審理筆錄足
    憑，本院爰不待其陳述逕為判決。
六、據上論斷，應依刑事訴訟法369條第1項前段、第364條、第
    371條、第299條第1項前段、第300條，刑法第336條第2項、
    第41條第1項前段，罰金罰鍰提高標準條例第1條前段、第2
    條，判決如主文。
本案經檢察官姜貴昌到庭執行職務。
中    華    民    國    95    年    3     月    1    日
                  刑事第九庭審判長法  官  李文成
                                  法  官  王復生
                                  法  官  周盈文
以上正本證明與原本無異。
檢察官如不服本判決，應於收受送達後十日內向本院提出上訴書
狀，其未敘述上訴之理由者並得於提起上訴後十日內向本院補提
理由書（均須按他造當事人之人數附繕本）。
被告不得上訴。
                                  書記官  余姿慧
中    華    民    國    95    年    3     月    1    日
附錄：本案論罪科刑法條全文
刑法第336 條
對於公務上或因公益所持有之物，犯前條第1 項之罪者，處1 年
以上7 年以下有期徒刑，得併科5,000 元以下罰金。
對於業務上所持有之物，犯前條第1 項之罪者，處6 月以上5 年
以下有期徒刑，得併科3,000 元以下罰金。
前2 項之未遂犯罰之。


司法院資訊處製作；財團法人民間司法改革基金會備份。
